臺灣板橋地方法院刑事判決　　　　　　 96年度訴緝字第228號
公　訴　人　臺灣板橋地方法院檢察署檢察官
被　　　告　甲○○
　　　　　　　　　　（
指定辯護人　本院公設辯護人丙○○
上列被告因殺人未遂等案件，經檢察官提起公訴（九十五年度偵
字第三九七二號、第一五四二○號、第一六七六二號、第一八七
七五號），暨移送併辦（九十五年度偵字第二五三六二號）本院
判決如下：
    主  文
甲○○意圖為自己不法之所有，結夥三人以上攜帶兇器以強暴至
使不能抗拒，而取他人之物，處有期徒刑柒年肆月。未扣案之改
造手槍兩支（含彈匣）均沒收。
    事  實
一、緣龔瑞章、陳偉仁（以上已結）與甲○○、余能傑（俟到案
    後另結）四人，共同基於意圖為自己不法所有及未經許可持
    有客觀上具殺傷力之槍枝、子彈之犯意聯絡，先由龔瑞章與
    乙○○聯繫，佯稱可代乙○○向友人聯絡並介紹買賣毒品，
    雙方並約定於94年12月18日某時，先在國道三號高速公路土
    城交流道會合，由乙○○與林瓊立駕駛車號8E－3320號自小
    客車，待龔瑞章（攜帶銀色改造手槍1 支）上車後再一同前
    往臺北縣中和市○○街青山旅館內二樓交易毒品。並由陳偉
    仁、甲○○及余能傑於當日分持膠帶、客觀上具殺傷力之黑
    色改造手槍及子彈、及客觀上足以對人之生命、身體安全構
    成威脅，可作為兇器使用約手臂長之開山刀二把。先至上開
    約定地點內埋伏，待乙○○與林瓊立攜帶新臺幣（下同）
    180 萬元，至上開約定地點赴約時，陳偉仁、甲○○即分持
    上開開山刀由房內衝出，余能傑則持黑色改造手槍由房內廁
    所衝出，分別以上開刀械及槍枝指向乙○○及林瓊立二人，
    至使乙○○及林瓊立不能抗拒，再由陳偉仁以預藏之膠帶綑
    綁乙○○及林瓊立進入房內廁所，渠等四人即以此強暴方式
    將乙○○所有之180 萬元取走，龔瑞章、陳偉仁、甲○○、
    余能傑四人旋即逃離現場。嗣因乙○○及林瓊立待龔瑞章、
    陳偉仁、甲○○及余能傑離去後，即自行掙脫，並聯絡在青
    山旅館一樓等候之黃秋戊、蘇志晟、李健維，共同駕車欲追
    趕龔瑞章、陳偉仁、甲○○及余能傑等四人所駕駛之白色BM
    W 自小客車。於94年12月18日20時許，待乙○○與林瓊立、
    黃秋戊、蘇志晟與李健維分別駕乘兩輛自小客車追至臺北縣
    中和市○○路（起訴書誤載為中正路）及新生街口時，利用
    陳偉仁等人所駕車輛停等紅燈之機會，蘇志晟、李健維及乙
    ○○則下車開啟龔瑞章等人所駕車輛車門。此時，龔瑞章及
    余能傑明知持槍對人體射擊將致人於死，竟共同基於殺人之
    犯意聯絡，分由龔瑞章及余能傑持槍朝李健維等人開槍，李
    健維躲避不及，致李健維受有前腹壁、左側腹壁、前左臂、
    左小腿傷，膝左足裸，槍彈穿透之傷，蘇志晟、乙○○聽聞
    槍響後，則退至車後躲避槍擊，龔瑞章即由後座朝乙○○射
    擊，擊穿後擋風玻璃，玻璃碎片因而擊中蘇志晟，乙○○則
    迅速趴下，未被擊中，龔瑞章等人則趁此機會，駕車逃離現
    場。嗣經臺北縣政府警察局土城分局接獲通報前往偵查；另
    乙○○遭搶後心有不甘，而至基隆市警察局報案，始循線查
    悉上情。
二、案經臺北縣政府警察局土城分局、基隆市警察局報請臺灣板
    橋地方法院檢察署檢察官偵查，暨臺灣士林地方法院檢察署
    檢察官呈請臺灣高等法院檢察署檢察長令轉臺灣板橋地方法
    院檢察署檢察官偵查起訴，暨移送併辦。
    理  由
壹、程序方面有關證據能力部分：
    按被告以外之人於審判外之言詞或書面陳述，除法律有規定
    者外，不得作為證據，刑事訴訟法第159 條第1 項固定有明
    文。惟同法第159 條之5 規定被告以外之人於審判外之陳述
    ，雖不符前四條之規定，而經當事人於審判程序同意作為證
    據，法院審酌該言詞陳述或書面陳述作成時之情況，認為適
    當者，亦得為證據。當事人、代理人或辯護人於法院調查證
    據時，知有第159 條第1項不得為證據之情形，而未於言詞
    辯論終結前聲明異議者，視為有前項之同意。本件被告及辯
    護人對於以下本院調查之證據，關於證據能力部分均表示不
    爭執，自有證據能力。
貳、實體方面有關認定犯罪事實所憑之證據及其理由：
一、訊據被告甲○○對於上揭強盜之犯罪事實坦承不諱，惟就持
    有槍枝部分則辯稱：伊不知道有人帶槍，伊只認識陳偉仁，
    龔瑞章不熟、余能傑不認識，是陳偉仁找伊去的，槍是余能
    傑帶去的云云。經查：
（一）關於被告共犯加重強盜犯行部分，除被告自白外，並有乙
      ○○、林瓊立、李健維、黃秋戊、蘇志晟、同案被告龔瑞
      章、陳偉仁等人分別於警、偵訊及本院審理中證述在卷，
      渠等供述互核大致相符，足認被告甲○○之自白堪信為真
      實，此部分事證明確。
（二）又被害人李健維確於前揭時地因發生槍擊經子彈擊中，致
      左前臂、前腹壁、左側腹壁、膝、小腿及足踝開放性傷口
      ，而送財團法人亞東紀念醫院急救一度病危通知等事實，
      有財團法人亞東紀念醫院95年8 月11日亞歷字第09564103
      80號函所附病歷資料1 份在卷足參（見95偵3972號第326
      ～35 6頁）。亦經證人李健維、乙○○、林瓊立、黃秋戊
      、蘇志晟等人證述無訛，並有現場照片及監聽譯文在卷足
      稽，堪信為真實。則被告等人行強盜時所持有之槍枝應係
      具有殺傷力之槍彈足以認定，否則豈有持之行槍戰並射傷
      被害人李健維之理。且被告甲○○既自承伊與同案被告陳
      偉仁各拿開山刀，另外余能傑帶槍，並且余能傑拿出槍時
      伊才知道余能傑有帶槍等語（見本院96年10月24日準備程
      序筆錄、同年11月21日審判筆錄）。則被告甲○○與龔瑞
      章、陳偉仁、余能傑等人行強盜行為之際，已知悉有人持
      槍之事實，可認此部分持槍強盜之犯行，應在犯意聯絡之
      範圍內堪以認定。
（三）綜上所述，本件事證明確，被告甲○○犯行洵堪認定，應
      依法論科。
二、按被告行為後，刑法部分條文業於94年2月2日經總統以華總
    一義字第09400014901號令修正公布，並自95年7月1日起生
    效施行（下稱現行刑法）；復參酌最高法院95年5月23日第
    8次刑事庭會議決議意旨，現行刑法第2條第1項之規定，係
    規範行為後法律變更所生新舊法律比較適用之準據法，於現
    行刑法施行後，應適用現行刑法第2條第1項之規定，為「從
    舊從輕」之比較；又比較時應就罪刑有關之共犯、未遂犯、
    想像競合犯、牽連犯、連續犯、結合犯，以及累犯加重、自
    首減輕暨其他法定加減原因（如身分加減）與加減例等一切
    情形，綜其全部罪刑之結果而為比較。與本件有關者乃修正
    前刑法第28條規定：「二人以上共同實施犯罪之行為者，皆
    為正犯。」修正後刑法第28條規定：「二人以上共同實行犯
    罪之行為者，皆為正犯。」剔除未參與犯罪實行行為之預備
    及陰謀共同正犯，然對本件被告而言，其參與實行加重強盜
    行為，修正前之規定，並無不利之情形，爰依刑法第2條第1
    項前段之規定，適用行為時之修正前刑法第28條共同正犯之
    規定論處。又修正後之刑法刪除第55條關於牽連犯之規定，
　  此刪除雖非犯罪構成要件之變更，但顯已影響行為人刑罰之
    法律效果，自屬法律有變更。本件被告所犯加重強盜罪與未
    經許可持有槍彈罪具有牽連犯之關係，依修正前即行為時之
    規定，應從一重之罪處斷；依修正後之刑法既已刪除牽連犯
    之規定，則所犯上述各罪應依數罪併罰之規定分論併罰。依
    新法第2 條第1 項之規定，比較新、舊法結果，仍應適用較
    有利於被告之行為時法律即舊法論以牽連犯。至刑法第55條
    想像競合犯之規定，修正後增列但書規定「但不得科以較輕
    罪名所定最輕本刑以下之刑」，惟此僅係想像競合犯科刑之
    限制，為法理之明文化，非屬法律之變更，自無新、舊法比
    較之問題，附此敘明。
三、次按開山刀、改造手槍、子彈客觀上足對人之生命、身體、
    安全構成威脅，顯係具有危險性之兇器；又被告甲○○與同
    案被告龔瑞章、陳偉仁、余能傑四人共同分持開山刀及槍彈
    實施強盜罪。核被告甲○○所為，係犯刑法第330 條第1 項
    之結夥三人以上攜帶兇器強盜罪、槍砲彈藥刀械管制條例第
    8 條第4 項之未經許可，持有其他可發射子彈具殺傷力之改
    造手槍罪及同條例第12條第4 項之持有子彈罪。其同時持有
    槍彈罪，係一行為觸犯數罪名，應從一重之持槍罪處斷。被
    告所犯上開加重強盜及持槍罪，有方法目的之牽連關係，應
    從情節較重之加重強盜罪處斷。被告甲○○與龔瑞章、陳偉
    仁、余能傑等人間，就上開犯行，有犯意聯絡及行為分擔，
    為共同正犯。爰審酌被告素行、渠結夥三人以上，攜帶兇器
    強盜被害人財物之手段，嚴重侵害被害人之人身財產安全及
    意思決定自由，且對社會治安影響甚鉅，惟於犯後尚能坦承
    大部分犯行，兼衡被害人所受損害程度等一切情狀，量處如
    主文所示之刑。
四、被告上開強盜時所用之開山刀二把，並未扣案，且據同案被
    告陳偉仁供稱業已丟棄，應已滅失，為免將來執行困難，爰
    不予宣告沒收。另強盜時所攜帶之改造手槍二支（含彈匣）
    ，雖未扣案，既具殺傷力，自屬違禁槍枝，並無證據證明業
    已滅失，依法應予宣告沒收；至槍枝內所使用之子彈，已擊
    發部分已非屬違禁物；又無證據證明槍枝內尚有未擊發之子
    彈，是自無庸就子彈部分宣告沒收，亦此敘明。
五、臺灣板橋地方法院檢察署九十五年度偵字第二五三六二號移
    送併辦案件，經核與本件起訴事實為同一案件，本院自應併
    予審究，爰此敘明。
據上論斷，應依刑事訴訟法第299 條第1 項前段，槍砲彈藥刀械
管制條例第8 條第4 項、第12條第4 項，刑法第2 條第1 項前段
、第11條前段、修正前第28條、第330 條第1 項、修正前第55條
、第38條第1 項第1 款，判決如主文。
本案經檢察官藍海凝到庭執行職務
中　　華　　民　　國　　96　　年　　12　　月　　13　　日
  　　　　　　　　　刑事第七庭  審判長法　官　胡堅勤
                                      法　官　吳佳穎
                                      法　官　李君豪
以上正本證明與原本無異。
如不服本判決，應於判決送達後10日內敘明上訴理由，向本院提
出上訴狀（應附繕本）。
　　　　　　　　　　　　　　　　      書記官　林文達
中　　華　　民　　國　　96　　年　　12　　月　　13　　日
附錄本案論罪科刑法條：
槍砲彈藥刀械管制條例第8條第4項：
未經許可，持有、寄藏或意圖販賣而陳列第1項所列槍枝者，處
3年以上10年以下有期徒刑，併科新臺幣700萬元以下罰金。
槍砲彈藥刀械管制條例第12條第4項：
未經許可，持有、寄藏或意圖販賣而陳列子彈者，處5年以下有
期徒刑，併科新台幣300萬元以下罰金。
刑法第330條：
犯強盜罪而有第三百二十一條第一項各款情形之一者，處七年以
上有期徒刑。
前項之未遂犯罰之。
